臺灣桃園地方法院刑事判決　　　　　　96年度交簡上字第81號
上　訴　人　臺灣桃園地方法院檢察署檢察官
上　訴　人
即　被　告　甲○○
上列上訴人因公共危險案件，不服本院中華民國九十六年三月二
十七日九十六年度壢交簡字第六四三號第一審簡易判決（聲請簡
易處刑案號：九十六年度偵字第四六九八號），提起上訴，本院
管轄之第二審地方法院合議庭改依第一審通常程序判決如下：
    主  文
原判決撤銷。
甲○○無罪。
    理  由
一、聲請簡易判決意旨略以：被告甲○○自民國九十六年一月二
    十四日中午十二時許起至同日下午二時許止，在臺北縣土城
    市○○路某處飲用酒類後，已達不能安全駕駛動力交通工具
    之程度，仍於同日下午二時許，駕駛車號DF-8020 號自用小
    客車離去，嗣於同日下午四時七分許，途經桃園縣龍潭鄉○
    ○○道三號公路南向七十二公里處，為警攔檢查獲，當場測
    得呼氣所含酒精濃度測試值達每公升零點七九毫克。因認被
    告所為涉犯刑法第一百八十五條之三之服用酒類不能安全駕
    駛動力交通工具而駕駛罪嫌云云。
二、訊據上訴人即被告甲○○堅決否認有何於上揭時地服用酒類
    不能安全駕駛動力交通工具而駕駛之犯行。辯稱：本件是我
    三哥游春臣所為，並非我所為等語。
三、查公訴人認被告甲○○涉有右開罪嫌，無非係以被告於警詢
    中之自白，及卷附之酒精濃度測試表、測試觀察紀錄表、汽
    車駕駛人酒後生理協調平衡檢測紀錄表等件，為其憑據。惟
    查，被告甲○○之兄即證人游春臣確實上揭時地有服用酒類
    不能安全駕駛動力交通工具而駕駛之犯行，為警在國道三號
    公路南向七十二公里處查獲後，因畏懼刑責，乃冒用被告「
    甲○○」之名應訊，並在酒精濃度測試表及警詢筆錄上分別
    偽簽「甲○○」署押及按捺指印一節，業據證人游春臣於另
    案向內政部警政署國道公路警察局第六警察隊之警詢中自承
    屬實。且經本院將證人游春臣冒用被告「甲○○」之名應訊
    並於該次警詢筆錄所留指紋，送請內政部警政署刑事警察局
    鑑驗結果，認其上指紋與本院卷第十一頁游春臣之指紋相符
    ，而與本院卷第三十四頁甲○○指紋卡上之指紋不相符一情
    ，亦有該局九十六年六月十三日刑紋字第0960014973號鑑驗
    書一份在卷可參。是被告甲○○所辯上開所辯，堪予採信。
四、按起訴之效力不及於檢察官所指為被告以外之人，此觀之刑
    事訴訟法第二百六十六條規定至明。本件於上揭時地服用酒
    類不能安全駕駛動力交通工具而駕駛，並為警查獲者為游春
    臣，已如前述。警方於查獲游春臣後，以其所犯者為最重本
    刑一年以下有期徒刑之罪，經報請臺灣桃園地方法院檢察署
    檢察官核可後，免予隨案移送，亦有國道公路警察局第六隊
    人犯不予解送報告書影本一紙附卷可稽。故酒後駕車之游春
    臣並未經解送至臺灣桃園地方法院檢察署，其後該署檢察官
    於偵查本案時，亦未傳喚被告甲○○或游春臣到場，即以警
    方移送之卷證向本院聲請簡易判決處刑，是檢察官應不知游
    春臣有冒名應訊情事，其意應以警方卷證上所載之甲○○為
    訴追之對象。雖現今司法實務上發現有人冒名應訊，有通知
    檢察官補正後，或逕行更正被告姓名為真正犯罪人之姓名後
    ，直接審理真正犯罪人之例，此種處理方式被冒名者雖不致
    因此而遭受刑事訴追、處罰，然因相關之警、戶政機關之前
    案資料未建立通盤配合之更改或銷案機制，導致被冒名者日
    後欲赴異國就學、就業或移民之際，因檔案上有刑案懸而未
    決，以致於該國審查及簽證程序中頓遭阻隢，甚而貽誤時機
    ，此種情事所在多有，縱嗣後被冒名者得獲相關機構釐清，
    然其權益已遭損害，自有未當；基此，本院認除起訴之檢察
    官在客觀上已對於真正之犯罪嫌疑人，客觀上施以偵查訴訟
    行為，且該人於審判程序確曾到庭應訊接受審判之場合，始
    得認該冒名之人為公訴人所指之被告，再以更名之方式對之
    進行審判，否則均應以起訴書所載之姓名、年籍及身分證字
    號於戶籍上所表彰之人，認定係公訴人起訴之對象，以維護
    被冒名者之權利。從而，本件游春臣在警詢中以被告甲○○
    之名應訊後，公訴人既未再傳喚被告甲○○或游春臣以明究
    竟，即向本院聲請簡易處刑，自應認為公訴人係以卷證資料
    上所載之「甲○○」年籍、身分證字號在戶籍資料上所表彰
    之人，為其起訴之被告。依上說明，自應認本件被告為「甲
    ○○」而非「游春臣」。而本件公訴人既未對「游春臣」有
    何實際上之偵查作為，亦不能據以更正被告為「游春臣」後
    再行審理。
五、被告甲○○既非於上揭時地酒後駕車之人，即無檢察官所指
    之犯罪事實，依法應諭知無罪之判決。原審因檢察官係聲請
    簡易判決處刑，未傳喚被告甲○○到場究明上情，而逕對被
    告甲○○予以論罪科刑，於法尚有違誤。被告甲○○及公訴
    人之上訴意旨指摘原判決不當，均有理由，自應由本院將原
    判決撤銷，改諭知被告甲○○無罪，以昭審慎。
六、又本件被告甲○○並未犯任何公訴意旨對其所聲請以簡易判
    決處刑之罪，而應為對其諭知無罪之判決，已如前述，原審
    本不得適用刑事訴訟法第七編所定之簡易程序對被告甲○○
    為論罪科刑，而應依刑事訴訟法第四百五十二條規定適用通
    常程序而為審判，則本院所為前開無罪判決，係依刑事訴訟
    法第四百五十五條之一第三項規定準用同法第三百六十九條
    第二項規定適用第一審通常程序而為第一審通常程序判決，
    併予指明。
據上論斷，應依刑事訴訟法第四百五十五條之一第一項、第三項
、第四百五十二條、第三百六十九條第一項前段、第三百六十四
條、第三百零一條第一項，判決如主文。
本案經檢察官何治蕙到庭執行職務。
中　　華　　民　　國　　96　　年　　7 　　月　　31　　日
                        臺灣桃園地方法院刑事第十庭
                            審判長法  官  江德民
                                  法  官  柯姿佐
                                  法  官  林家賢
上正本證明與原本相符。
如不服本判決，應於判決送達後十日內向本院提出上訴狀（應附
繕本），上訴於臺灣高等法院。
                                  書記官  常毓生
中　　華　　民　　國　　96　　年　　8 　　月　　 1　　日
